最高法院刑事判決　　　　　　　　　　　　　　　九十三年度台上字第五七三七號
　　上　訴　人　台灣高等法院台南分院檢察署檢察官
　　上　訴　人
　　即　被　告　甲○○
右上訴人等因被告違反水利法等罪案件，不服台灣高等法院台南分院中華民國九十三
年四月二十七日第二審判決（九十三年度上訴字第一一九號，起訴案號：台灣雲林地
方法院檢察署八十八年度偵字第三三五四、四七六四號），提起上訴，本院判決如左
：
    主  文
原判決關於違反水利法部分撤銷，發回台灣高等法院台南分院。
其他上訴駁回。
    理  由
一撤銷發回部分（即違反水利法部分）
本件原判決維持第一審關於論上訴人即被告甲○○以共同連續違反主管機關為保護水
道，禁止在行水區內傾倒廢棄物、擅採砂石之規定，而在行水區傾倒廢棄物、擅採砂
石，致生公共危險罪，處有期徒刑捌月部分之判決，駁回被告該部分之第二審上訴，
固非無見。
惟按：(一)：行為後法律有變更者，應將行為時及裁判時之法律，比較適用最有利於行
為人之法律，刑法第二條第一項規定甚明。第一審及原判決均認定：被告夥同已定讞
之蘇崑山等人，自民國八十七年十一、二月間起，至八十八年二月二十六日止，連續
在伊等向沈鎣晁承租之坐落雲林縣虎尾鎮○○○段第一三九之十二、十三、八三、八
四等地號（屬北港溪行水區），及坐落對岸即伊等經原承租人顏明輝同意使用之平和
厝段一三九之四八、五四、五六、五八等地號土地（亦屬北港溪行水區），擅採砂石
並回填廢棄物，致生公共危險等情。倘若無訛，則因水利法之相關規定，於被告行為
後之九十二年二月六日業經修正公布（同月八日生效），第一審於九十二年十二月十
六日為判決時，未為新舊法之比較適用，逕依修正前之舊法處斷，顯有判決不適用法
則之違背法令。原審未加改正，而予維持，同屬違誤。(二)、已受請求之事項未予判決
者，其判決當然為違背法令，刑事訴訟法第三百七十九條第十二款定有明文。依卷內
資料，本件檢察官尚起訴被告與蘇坤山等人，於上開期間，佔用鄰近伊等向沈鎣晁租
得前揭土地之河川公地，作為經營非法垃圾場之用，而在其上傾倒、掩埋廢棄物等事
實（見起訴書犯罪事實欄第一項第九行以下）。第一審判決對此部分漏未裁判，原判
決亦未予以糾正，而率行駁回上訴，併有已受請求之事項未予判決之違法。以上或為
檢察官上訴意旨所指摘，或為本院得依職權調查之事項；被告亦上訴表示不服，應認
原判決關於違反水利法部分有撤銷發回之原因。
二上訴駁回部分（即妨害自由部分）
按刑事訴訟法第三百七十六條所列各罪之案件，經第二審判決者，不得上訴於第三審
法院，為該法條所明定。本件關於妨害自由部分，原審係維持第一審依刑法第三百零
四條第一項及其他相關規定，論被告以共同以脅迫使人行無義務之事罪，處有期徒刑
參月之判決，駁回被告該部分之第二審上訴，核屬刑事訴訟法第三百七十六條第一款
之案件。依首開說明，既經第二審判決，自不得上訴於第三審法院，上訴人竟復提起
上訴，顯為法所不許，此部分應予駁回。
據上論結，應依刑事訴訟法第三百九十七條、第四百零一條、第三百九十五條前段，
判決如主文。
中　　　華　　　民　　　國　　九十三　　年　　　十　　　月　　二十九　　日
                              最高法院刑事第九庭
                                  審判長法官  林　增　福
                                        法官  邵　燕　玲
                                        法官  陳　世　雄
                                        法官  陳　朱　貴
                                        法官  蘇　振　堂
      右正本證明與原本無異
                                              書  記  官
中　　　華　　　民　　　國　　九十三　　年　　 十一 　　月　　　二　　　日
                                                                        Ｖ
